---
title: "Emisje"
output: rmarkdown::html_vignette
vignette: >
  %\VignetteIndexEntry{Emisje}
  %\VignetteEngine{knitr::rmarkdown}
  %\VignetteEncoding{UTF-8}
---

```{r, include = FALSE}
knitr::opts_chunk$set(
  collapse = TRUE,
  comment = "#>",
  echo = T,
  message = F,
  warning = F
)
```

```{r dodatek, include=FALSE, results='hide'}
library(Emisje)
```


***

**Matusz Borzęcki**
Numer indeksu: 303981

**AGH** Akademia Górniczo-Hutnicza im. Stanisława Staszica w Krakowie, Wydział Geodezji Górniczej i Inżynierii Środowiska, Katedra Kształtowania i Ochrony Środowiska.

**Kierunek** Geoinformacja

**Przedmiot** Inwentaryzacja Emisji rok III

**e-mail:** *[borzecki@student.agh.edu.pl](borzecki@student.agh.edu.pl)*.

***
# Wstęp
***

Pakiet powstal w ramach cwiczen projektowych z przedmiotu Metody Inwentaryzacji i Szacowania Emisji. Prowadzcy: dr Mateusz Reszutek.

Pakiet powstal na bazie dokumentu/raportu "EMEP/EEA air polutanat emission inventory guidbook 2019" autorstwa EEA - Eureopean Enviromental Agency.

Pakiet służy do obliczania emisji zanieczyszczeń emitowanych przez pojazd i wizualizacji tych danych. Funkcje pakietu korzystają z danych dołączonych do pakietu.   
Dane w pliku 'wskazniki' sa przetworzonymi danymi pochodzacymi z surowego pliku z danymi:  `1.A.3.b.i-iv Road Transport Appendix 4 Emission Factors 2019.xlsx`, dostarczonego do raportu. Plik nie znajduje się w pakiecie. Został on przetworzony, a nastepnie zapisany do obiektu danych `wskazniki`. Dodatkowo pakiet wykorzystuje obiekt `input` który zawiera dane o natężeniu ruchu.  

***
# Instalacja pakietu
***

Repozytorium pakietu znajduje się na portalu [github](https://github.com/MB-04).
Do jego pobrania i instalacji potrzebny jest pakiet `devtools`.

```{r setup, eval=FALSE}
knitr::opts_chunk$set(echo = TRUE)
# pakiet devtools
if(!require(devtools)) {install.packages("devtools"); require(devtools)}
# instalcja pakietu Emisja
devtools::install_github("https://github.com/MB-04/Emisje",force=T,build_vignettes = T)
# lub
devtools::install_git("https://github.com/MB-04/Emisje")
library(Emisje)
```

Ogólne informacje o pakiecie:

```{r echo=TRUE,eval=FALSE}
help(package = "Emisje")
```

Zalecane pakiety do załadaowania:

```{r, results='hide'}
library(dplyr)
library(magrittr)
library(qpdf)
library(utils)
library(rlang)
library(stats)
library(ggplot2)
library(tidyverse)
```

***
# Dane wejściowe 
***

Wraz z pakietem, w folderze 'Data' znajduja sie dane dostarczane wraz z pakietem. Wykorzystywane sa w celu pokazania dzialania funkcji.
Oczywiscie mozliwe jest dodanie wlasnych danych.
        
## Wskazniki

Plik zawiera dane pobrane z EEA, na bazie ktorego stworzono niniejszy pakiet.

Opis danych:
```{r echo TRUE,eval=FALSE}
?Emisje::wskazniki
```

Podglad poczatkowych wierszy obiektu z danymi:
```{r echo=FALSE}
head(wskazniki)
```

W pliku znajduja sie nastepujace kolumny:
```{r echo=FALSE}
colnames(wskazniki)
```

## Input

Obiekt 'input' zawiera dane przykladowe oraz losowe natezenie ruchu, wykorzystywane do obliczania emisji w funkcji 'fun_obl_em()'. 

Opis danych:
```{r echo=TRUE,eval=FALSE}
?Emisje::input
```
Podglad danych:
```{r echo=FALSE}
head(input)
```

Obiekt zawiera nastepujace kolumny:
```{r echo=FALSE}
colnames(input)
```

***
# Funkcja fun_obl_em()
***

Funkcja 'fun_obl_em()' wyznacza emisje dla podanego obiektu z danymi, bedacego parametrem podawanym na wejsciu. Oblicza ja w sposob identyczny jak w arkuszu kalkulacyjnym dostarczonym do podrecznika, na bazie ktorego powstal niniejszy pakiet.

Dokumntacja funkcji:
```{r echo=TRUE,eval=FALSE}
?fun_obl_em()
```

W wyniku dzialania funkcji otrzymujemy obiekt z danymi:
```{r echo=TRUE}
fun_obl_em()
knitr::kable(wynik)
```

***
# Funkcja fun_em_plot()
***

Wizualizowanie wynikow wykonanych z funkcji fun_obl_em. 

Dokumentacja funkcji:
```{r echo=TRUE,eval=FALSE}
?fun_em_plot()
```

Funkcja wizualizacji wynikow z domyslnymi parametrami
```{r echo=TRUE, message=FALSE, warning=FALSE,eval=FALSE}
fun_em_plot() 
```

Wykres 1 - punktowy

```{r echo=FALSE, message=FALSE, warning=FALSE,fig.width=7,fig.height=5}
   ggplot(wynik, aes(x = wynik$Segment,
                       y = wynik$Emisja,
                       color = wynik$Segment)) +
        geom_point()+
        labs(title = "Zaleznosc wartosci parametru emisji od wybranego segmentu",
             x = "Typ segmentu pojazdu",
             y = "Wartosci Emisji",
             color = "Segment")
```


Wykres 2 - Boxplot

```{r echo=FALSE, message=FALSE, warning=FALSE,fig.width=7,fig.height=5}
   ggplot(wynik, aes(x = wynik$Segment,
                       y = wynik$Emisja,
                       fill = wynik$Segment)) +
        geom_boxplot(outlier.shape = NA,
                     col="red") +
        theme_grey() +
        theme(text = element_text(face = "bold")) +
        labs(title = "Zaleznosc wartosci parametru emisji od wybranego segmentu",
             x = "Typ segmentu pojazdu",
             y = "Wartosci Emisji",
             fill = "Segment")
```


***

**Koniec**

***
